臺灣高等法院民事判決　　　　　　　　100年度上易字第113號
上　訴　人　　樓更深
被　上訴人　　洪珮棋
訴訟代理人　　黃英哲律師
　　　　　　　劉懿嫻律師
上列當事人間請求給付違約金事件，上訴人對於中華民國99年11
月30日臺灣板橋地方法院99年度訴字第1302號第一審判決提起上
訴，經本院於100年9月27日言詞辯論終結，判決如下：
    主      文
原判決關於命上訴人給付超過新台幣拾萬仟元本息部分，
及該部分假執行之宣告，並訴訟費用之裁判均廢棄。
上廢棄部分，被上訴人在第一審之訴及假執行之聲請均駁回。
其餘上訴駁回。
第一、二審訴訟費由被上訴人負擔二分之一，餘由上訴人負擔。
    事實及理由
一、本件被上訴人主張：上訴人於民國99年4月7日向被上訴人出
    具承購要約書（下稱系爭要約書），表示願於99年4月12日
    前以新臺幣（下同）2,220萬元承購改制前（下同）台北縣
    板橋市○○路○段126號13樓房屋暨地下二個編號B1-42及B2-
    7之車位（下稱系爭房地及車位）。系爭要約書業經被上訴
    人於同年4月8日簽認承諾以上開金額出售，依民法第345條
    及系爭要約書第5條約定，兩造就系爭房地及車位之買賣關
    係業已有效成立。詎上訴人嗣於99年4月14日向訴外人即仲
    介商司貝斯特不動產投資顧問有限公司（下稱司貝斯特公司
    ）表示其因故無法購買系爭房地及車位，意欲解約，依民法
    第367條及系爭要約書第2條第3項約定，構成本件買賣關係
    之違約事由。上訴人復於同年4月20日委託訴外人張敏樺處
    理兩造間和解事宜，並於同年4月27日由張敏樺直接向被上
    訴人出具聲明書，表示上訴人因故無法購買系爭房地及車位
    欲與被上訴人達成和解。惟兩造迄本件起訴之日止，尚未就
    後續和解事宜達成合意，亦未簽訂系爭要約書所涉之不動產
    買賣契約。兩造於系爭要約書中雖未約定違約金之給付期限
    ，然上訴人於99年4月14日表示其因故不買系爭房地及車位
    ，被上訴人因而於同年5月6日寄發臺北安和郵局861號存證
    信函予上訴人，催告上訴人於收受送達（即同年5月7日）翌
    日起5日內（即同年5月12日前），依系爭要約書之約定，支
    付違約金66萬6,000元（下稱系爭違約金）予被上訴人，惟
    上訴人迄99年5月12日止，未向被上訴人支付系爭違約金，
    故自同年5月13日起負遲延責任。為此依系爭要約書第2條第
    3項、民法第229條、第233條規定，請求：(一)上訴人應給付
    違約金66萬6,000元，及自99年5月13日起至清償日止，按年
    息5%計算之遲延利息。(二)願供擔保請准宣告假執行【原審為
    被上訴人全部勝訴判決】。上訴人不服提起上訴。對上訴人
    之上訴，答辯聲明：上訴駁回。
二、上訴人則以：(一)上訴人係於經紀人司貝斯特公司之人員交付
    該要約書後即行簽署，並未給予攜回詳閱3天之期間，違反
    消費者保護法第11條之1規定，系爭要約書條款應屬無效，
    被上訴人請求違約金，自無理由。系爭要約書性質上為上訴
    人與司貝斯特公司所簽訂之居間契約，被上訴人並非系爭要
    約書上之當事人。況依系爭要約書第2條第4、5項約定，可
    知被上訴人如同意價金之金額，而於系爭要約書上簽名，正
    式對上訴人提出要約後7日內，雙方意思表示一致，應另簽
    訂買賣契約，即以買賣契約書之簽立為特別生效要件，故於
    此特別生效要件成立生效之前，不動產買賣契約關係並未成
    立及生效。(二)至於被上訴人主張之系爭契約書第2條第3項第
    2款規定，係指兩造達成合意簽訂買賣契約書後，倘上訴人
    未依約履行給付買賣價金之義務，始應給付違約金，而非被
    上訴人於系爭承購書上簽名後7日，上訴人未與被上訴人簽
    訂買賣契約書，即應依系爭要約書第3條第2項給付違約金。
    縱認上訴人簽立系爭要約書之對象為被上訴人，惟系爭要約
    書之規範並未具體確定，尚難據此認定兩造間已成立買賣契
    約。縱認兩造間已成立買賣契約，惟被上訴人未依系爭要約
    書之約定提出「產權說明書」供上訴人審閱，而司貝斯特公
    司係受被上訴人委託，居間仲介出賣系爭房地及車位，為被
    上訴人之代理人，上訴人購買系爭房地及車位之目的係作辦
    公室使用，當時司貝斯特公司曾交付上訴人永慶房屋統計之
    「板橋市周遭成交行情表」，以板橋市○○路○段每個車位
    180萬元、每坪單價22.3萬元，向上訴人證明系爭房地及車
    位之市場行情，遊說上訴人以低於市場行情之2,220萬元總
    價買受（計算方式為：車位每個180萬元，房屋85.2坪，平
    均每坪21.83 萬元，低於行情價22.3萬元）。惟事後上訴人
    自行查證系爭房地及車位之相關資訊，發現被上訴人與其代
    理人司貝斯特公司顯然刻意隱瞞系爭房地坐落於乙種工業區
    ，及系爭房屋為「作業廠房、辦公室」，並非在「住宅區」
    內之事實，致上訴人陷於錯誤，誤以為系爭房地及車位在住
    宅區內，遂以住宅區之行情簽立系爭要約書願以2,220萬元
    買受。上訴人若知悉係工業區內房屋，必不會以住宅區之價
    格要約買受，此係交易上重要之錯誤，視為意思表示內容之
    錯誤，依民法第88條第1項及第2項規定，上訴人自得撤銷系
    爭要約書所為之意思表示。(三)縱認兩造間成立買賣契約，上
    訴人仍可依民法第92條撤銷其意思表示，因被上訴人故意隱
    瞞系爭房地性質上為乙種工業住宅之事實，卻以周遭一般住
    宅之價格標示，自屬民法上之詐欺。又司貝斯特公司為被上
    訴人之代理人，依民法第224條規定，被上訴人代理人之故
    意過失，被上訴人應與自己之故意過失負同一責任，上訴人
    當得依民法第92條規定撤銷購買系爭房地及車位之意思表示
    ，故被上訴人請求上訴人給付違約金即屬無據。縱認兩造間
    已成立買賣契約，且上訴人有所謂違約情事，惟依上開說明
    ，被上訴人亦與有過失，依民法第217條第1項、第2項規定
    ，被上訴人得以請求之金額應有全部或一部已消滅。另外，
    縱認兩造間業已成立買賣契約，然被上訴人請求之違約金額
    高達66萬6,000元，係屬過高，應依民法第252條規定予以酌
    減等語，資為抗辯。並對原判決提起上訴，聲明：1.原判決
    廢棄。2.被上訴人在第一審之訴及假執行之聲請均駁回。
三、兩造不爭執事項：
  (一)上訴人於99年4月7日出具系爭要約書予訴外人司貝斯特公司
    ，以總價2,220萬元，向被上訴人洽購系爭房地及車位，並
    於系爭要約書第2條第3項約定：「買方並未支付斡旋金。但
    買方同意在賣方簽認承諾出售後，買方違約不買者，買方應
    支付相當本要約書承購總價百分之三違約金與賣方，以作為
    賣方之損害賠償。」等語，另於第2條第5項約定：「賣方簽
    認出售後，買賣已成立，買賣雙方應在翌日起七日內簽訂不
    動產買賣契約。但如簽約之期日經買賣雙方協議同意時不在
    此限。」嗣被上訴人於99年4月8日簽認系爭要約書，同意依
    要約條件出售系爭房地及車位（見原審卷第8頁系爭要約書
    影本）。
  (二)上訴人於99年4月14日向司貝斯特公司表示其因故無法購買
    系爭房地及車位，欲解除上開要約；復於同年4月20日委託
    訴外人張敏樺處理系爭房地及車位買賣之和解事宜，張敏樺
    並於同年4月27日向被上訴人出具聲明書，表示上訴人因故
    無法購買系爭房地及車位，及願意和解之意。惟兩造迄未達
    成和解，上訴人亦未與被上訴人簽訂不動產買賣契約（見原
    審卷第9-11頁司貝斯特公司聲明書、上訴人之委託書及張敏
    樺之聲明書等影本）。
  (三)被上訴人於99年5月6日寄發臺北安和郵局861號存證信函予
    上訴人，催告上訴人於收受存證信函送達翌日起5日內，依
    系爭要約書之約定，支付違約金66萬6,000元，上訴人於99
    年5月7日收受該存證信函（見原審卷第13-14 頁臺北安和郵
    局861號存證信函影本）。
四、兩造爭執事項：(一)系爭要約書之性質為何？兩造就系爭房地
    及車位是否已成立買賣契約？上訴人有無違約不買系爭房地
    及車位？(二)上訴人抗辯依民法第88條規定撤銷系爭要約之意
    思表示，有無理由？(三)上訴人抗辯依民法第92條規定撤銷其
    要約之意思表示，有無理由？(四)上訴人抗辯被上訴人與有過
    失，有無理由？(五)系爭違約金有無過高，上訴人得否請求酌
    減？就此，本院判斷如下：
  (一)系爭要約書之性質為何？兩造就系爭房地及車位是否已成立
    買賣契約？上訴人有無違約不買系爭房地及車位？
  1.按「當事人互相表示意思一致者，無論其為明示或默示，契
    約即為成立。當事人對於必要之點，意思一致，而對於非必
    要之點，未經表示意思者，推定其契約為成立，關於該非必
    要之點，當事人意思不一致時，法院應依其事件之性質定之
    。」民法第153條定有明文。復按買賣契約以價金及標的物
    為其要素，價金及標的物自屬買賣契約必要之點，至其他非
    必要之點如付款方式、過戶程式、稅金負擔等，兩造如無特
    別約定，自應依法律規定為之，不能因此而謂買賣尚未成立
    。查上訴人於99年4月7日出具系爭要約書予訴外人司貝斯特
    公司，以總價2,220萬元，向被上訴人洽購系爭房地及車位
    ，並於系爭要約書第2條第3項約定：「買方並未支付斡旋金
    。但買方同意在賣方簽認承諾出售後，買方違約不買者，買
    方應支付相當本要約書承購總價百分之三違約金與賣方，以
    作為賣方之損害賠償。」另於第2條第5項約定：「賣方簽認
    出售後，買賣已成立，買賣雙方應在翌日起七日內簽訂不動
    產買賣契約。但如簽約之期日經買賣雙方協議同意時不在此
    限。」嗣被上訴人於99年4月8日簽認系爭要約書，同意依要
    約條件出售系爭房地及車位，為兩造所不爭，復有系爭要約
    書1紙為證（見原審卷第8頁）。觀諸系爭要約書之內容，乃
    上訴人委託司貝斯特公司居間向被上訴人傳達購屋要約，並
    載明買賣標的物、承購總價及付款方式等買賣契約必要之點
    ，被上訴人並已簽認系爭要約書，同意依上訴人要約之條件
    出售系爭房地及車位；且系爭要約書最末並經被上訴人、上
    訴人及司貝斯特公司簽名或蓋印，顯示上訴人與司貝斯特公
    司間就居間契約部分已有合意，且上訴人之要約已到達被上
    訴人，並經被上訴人承諾。是系爭要約書之內容，關於上訴
    人與司貝斯特公司間係成立居間契約，關於被上訴人與上訴
    人間則成立買賣契約。故兩造於99年4月8日就買賣標的物及
    價金等契約必要之點既已相互意思表示一致，顯見兩造間之
    買賣契約已成立。
  2.上訴人雖抗辯系爭要約書為被上訴人與司貝斯特公司間成立
    居間契約，上訴人非系爭要約書之當事人，兩造間並未成立
    買賣契約云云。惟按買賣契約為諾成契約並不以訂立書面契
    約為必要，本件系爭要約書就買賣標的物、承購總價、付款
    方式等均已載明，縱未再簽立買賣契約之書面，買賣契約亦
    非不得履行；且系爭要約書第2條第5款已約明賣方簽認同意
    依該要約書所載條件出售時，系爭房地及車位買賣契約已成
    立，是上訴人上開所辯，應無可取。
  3.次查，上訴人於99年4月14日向司貝斯特公司表示其因故無
    法購買系爭房地及車位，欲解除系爭要約；復於同年4月20
    日委託訴外人張敏樺處理系爭房地及車位買賣之和解事宜，
    張敏樺並於同年4月27日向被上訴人出具聲明書，表示上訴
    人因故無法購買系爭房地及車位及願意和解之意。惟兩造迄
    未達成和解，上訴人亦未與被上訴人簽訂書面不動產買賣契
    約，為兩造所不爭，並有司貝斯特公司聲明書、上訴人之委
    託書及張敏樺之聲明書等影本為證（見原審卷第9-11頁），
    是被上訴人主張係上訴人違約不買，並非無據。至上訴人雖
    抗辯被上訴人未交付產權證明書，亦未給予攜回系爭要約書
    詳閱3天之期間，有違消費者保護法第11條之1之立法意旨，
    系爭要約書條款應屬無效云云。惟系爭要約書所載應提出產
    權說明書者為受託人即司貝斯特公司，而非被上訴人，故是
    否提出產權說明書乃上訴人與司貝斯特公司間之約定，尚與
    被上訴人無涉。又本件既係上訴人提出要約，要求被上訴人
    依其承購條件出售系爭房地及車位，經被上訴人承諾後，即
    係以上訴人提出之承購條件，作為買賣契約之主要內容，則
    上訴人主張被上訴人應再給予3日審閱期，容有誤會。況被
    上訴人與上訴人間並非基於企業經營者與消費者間之消費關
    係，自無消費者保護法之適用。則上訴人以前詞抗辯系爭要
    約書條款應屬無效云云，委無足採。
  4.從而，系爭要約書之內容，關於上訴人與司貝斯特公司間係
    成立居間契約，關於被上訴人與上訴人間則成立買賣契約，
    則上訴人嗣後有違約不買系爭房地及車位乙情，應堪認定。
  (二)上訴人抗辯依民法第88條規定撤銷系爭要約之意思表示，有
    無理由？
  1.按當事人主張有利於己之事實者，就其事實有舉證之責任，
    民事訴訟法第277條前段定有明文。又意思表示之內容有錯
    誤，或表意人若知其事情即不為意思表示者，表意人得將其
    意思表示撤銷之。但以其錯誤或不知事情，非由表意人自己
    之過失者為限。當事人之資格或物之性質，若交易上認為重
    要者，其錯誤，視為意思表示內容之錯誤，民法第88條亦有
    明定。本件上訴人雖辯稱：其購買系爭房地之目的係作為辦
    公室使用，而司貝斯特公司曾交付上訴人1份永慶房屋統計
    之「板橋市周遭成交行情表」，向上訴人證明系爭房地及車
    位之市場行情。惟上訴人於99年4月7日簽立系爭要約書後，
    發現該行情表屬住宅區內之行情，始知有刻意隱瞞系爭房地
    及車位為乙種工業區住宅之事實，致上訴人誤以為系爭標的
    物性質上與一般住宅無異，對物之性質認識發生錯誤而為意
    思表示；而司貝斯特公司為被上訴人之代理人，依民法第
    224條規定，被上訴人代理人之故意過失，被上訴人應與自
    己之故意過失負同一責任，上訴人自得依民法第88條第2項
    規定撤銷系爭要約書之意思表示云云，並提出永慶房屋「板
    橋市周遭成交行情表」、臺北縣政府城鄉發展局都市計畫書
    圖查詢系統網頁列印資料、土地及建物登記謄本等件影本為
    證（見原審卷第128-129頁、第153 -155頁），惟為被上訴
    人所否認，表示上訴人與司貝斯特公司就系爭房地附近市場
    行情之詢價討論，與被上訴人無涉，上訴人就其議價所為之
    事前準備及判斷應自負其責，被上訴人並無任何使上訴人陷
    於錯誤或詐欺之情事。
  2.本件係由上訴人委託司貝斯特公司提出要約，要求被上訴人
    依其承購條件出售系爭房地及車位，則上訴人欲以何許價額
    承購，上訴人有完全之決定權，至於上訴人決定承購價格前
    是否參考司貝斯特公司之建議、該公司有無查證承購標的坐
    落土地使用種別及其附近市場交易行情等資訊，要與被上訴
    人無涉。又不動產交易金額龐大，上訴人於決定其要約內容
    之承購價格時，受託人自應蒐集相關資訊供參後妥為決定，
    被上訴人實無從干涉。而系爭房地坐落之土地使用種別編定
    究屬工業區或住宅區等，業經臺北縣政府公告，居間人或一
    般民眾均得查得相關資料，此由上訴人提出之上開臺北縣政
    府城鄉發展局都市計畫書圖查詢系統網頁列印資料影本即明
    ，如司貝斯特公司受上訴人委託於發出要約前疏於查證系爭
    房地相關資料即決定承購價格，該公司為上訴人之使用人，
    使用人之過失亦屬上訴人自己之過失，自不能主張民法第88
    條之撤銷權。況不動產買賣之價格，不僅受其坐落土地種別
    、位置、建材、設計格局、經濟、生活及交通機能、周遭環
    境等客觀因素之影響，亦隨市場景氣而有所波動，最後並取
    決於當事人主觀上之自由意思與判斷，則上訴人以其主觀上
    片面認定系爭房地之價格高於一般市場行情，復未就此舉證
    以實其說，難認其抗辯為可採。
  3.綜上，上訴人以前詞抗辯依民法第88條規定撤銷系爭要約之
    意思表示，並無可取。
  (三)上訴人抗辯依民法第92條規定撤銷其要約之意思表示，有無
    理由？
  1.按因被詐欺或被脅迫而為意思表示者，表意人得撤銷其意思
    表示。但詐欺係由第三人所為者，以相對人明知其事實或可
    得而知者為限，始得撤銷之。被詐欺而為之意思表示，其撤
    銷不得以之對抗善意第三人。民法第92條定有明文。
  2.本件上訴人雖以因被上訴人故意隱瞞系爭房地性質上為乙種
    工業住宅之事實，卻以周遭一般住宅之價格標示之，致上訴
    人因此誤認系爭標的物之性質，被上訴人此種使上訴人陷於
    錯誤，自屬民法上之詐欺。而司貝斯特公司為被上訴人之代
    理人，依民法第224條規定，被上訴人代理人之故意過失，
    被上訴人應與自己之故意過失負同一責任，上訴人得依民法
    第92條撤銷系爭要約之意思表示云云置辯。惟查，司貝斯特
    公司交付上開永慶房屋統計之「板橋市周遭成交行情表」予
    上訴人參考，乃司貝斯特公司依其與上訴人間之居間契約履
    行居間義務之行為，尚難謂司貝斯特公司上開提供市場行情
    表予上訴人之行為，係屬代理被上訴人之行為。是司貝斯特
    公司對上訴人是否有故意隱瞞系爭房地性質上為乙種工業住
    宅之行為，除被上訴人明知或可得而知者外，尚與被上訴人
    無涉。此外，上訴人並未舉證證明司貝斯特公司對上訴人確
    有故意隱瞞系爭房地性質上為乙種工業住宅且被上訴人明知
    或可得而知等情，上訴人自不得依民法第92條規定撤銷其要
    約之意思表示。
  3.從而，上訴人以前詞抗辯依民法第92條規定撤銷系爭要約之
    意思表示，亦無可採。
  (四)上訴人抗辯被上訴人與有過失，有無理由？
  1.按損害之發生或擴大，被害人與有過失者，法院得減輕賠償
    金額，或免除之。重大之損害原因，為債務人所不及知，而
    被害人不預促其注意或怠於避免或減少損害者，為與有過失
    。前二項之規定，於被害人之代理人或使用人與有過失者，
    準用之。民法第217條定有明文。
  2.上訴人抗辯被上訴人故意未依系爭要約書提供「產權說明書
    」，致上訴人於簽立系爭要約書後，始得知系爭房地為乙種
    工業區住宅，與上訴人原先認知為一般住宅性質顯有落差，
    遂無意與被上訴人簽訂買賣契約，故被上訴人故意未依系爭
    要約書提供「產權說明書」予上訴人之行為，實為被上訴人
    損害發生之主因，且該行為與損害結果間有相當因果關係，
    依民法第217條第1、2項規定及最高法院54年度台上字第243
    3號判例意旨，被上訴人得請求之金額應有全部或一部已消
    滅云云。然查，觀諸系爭要約書（見原審卷第8頁）所載應
    提出產權說明書者為受託人即司貝斯特公司，而非被上訴人
    ，故是否提出產權說明書乃上訴人與司貝斯特公司間之約定
    ，尚與被上訴人無涉，已如前述，則上訴人抗辯被上訴人未
    提出產權說明書而與有過失，亦無足採。
  (五)系爭違約金有無過高？上訴人得否請求酌減？
  1.按約定之違約金額過高者，法院得減至相當之數額。民法第
    252條固有明定。又約定之違約金過高者，法院得減至相當
    之數額，民法第252條定有明文。至於是否相當，即須依一
    般客觀事實，社會經濟狀況及當事人所受損害情形，以為斟
    酌之標準（最高法院79年度台上字第1915號判例意旨參照）
    。
  2.本件上訴人抗辯：依永慶房屋歷年來行情走勢圖顯示，系爭
    房地所在板橋市不動產行情，在99年4月7日系爭要約書簽立
    之後，於99年4月至6月之第二季，不僅沒有下跌，反有持續
    攀高之趨勢；且被上訴人就系爭房地在96年8月2日向台灣土
    地銀行股份有限公司設定擔保債權總金額為1,863萬元後，
    復於99年11月25日向永豐商業銀行股份有限公司設定第二順
    位抵押權擔保債權總金額840萬元，短短3年內可再向銀行以
    系爭房地借貸高額款項，可知系爭房地之價值增加甚鉅，顯
    見上訴人雖未如期與被上訴人簽訂買賣契約，然被上訴人不
    僅未受有損害，反而可能因此獲得更高之經濟利益，可見其
    所受損害顯然輕微，卻要求上訴人給付高達66萬6,000元之
    違約金，依法應予酌減等語，並提出永慶房屋板橋市歷年行
    情走勢圖2紙、系爭房地土地及建物謄本、永慶房屋板橋市
    周遭成交行情表等為證（見原審卷第156頁、本院卷第52-62
    頁）。被上訴人則主張：依據行政院消費者保護委員會第78
    次委員會議通過、90年7月11日內政部台（90）內中地字第9
    082362號函公告頒行之「成屋買賣契約書範本」，買方違約
    金之價格可達房地總價款之15%，本件僅以承購總價之3% 作
    為違約金，顯未逾市場行情及法令要求等語，並提出「成屋
    買賣契約書範本」1份為證（見原審卷第103-109頁）。
  3.經查，本件兩造於系爭要約書第2條第3項約定：「買方並未
    支付斡旋金。但買方同意在賣方簽認承諾出售後，買方違約
    不買者，買方應支付相當本要約書承購總價百分之三違約金
    與賣方，以作為賣方之損害賠償」等語，性質上屬於損害賠
    償額預定性質之違約金（民法第250條第2項規定）。而違約
    金之約定，為當事人契約自由、私法自治原則之體現，雙方
    於訂約時，既已盱衡自己履約之意願、經濟能力、對方違約
    時自己所受損害之程度等主、客觀因素，本諸自由意識及平
    等地位所為之自主決定等原則應予尊重，然參酌上訴人如依
    約履行，被上訴人收受價款後，可存放銀行賺取利息，但目
    前銀行利率不高；復依系爭房地登記謄本之記載，被上訴人
    嗣於99年11月25日向永豐商業銀行股份有限公司設定第二順
    位抵押權擔保債權總金額840萬元，距前次於96年8月2日以
    系爭房地向台灣土地銀行股份有限公司設定擔保債權總金額
    為1,863萬元，不過3年時間，系爭房地之價值明顯增加，且
    合計向銀行設定擔保之金額2,703萬元，已遠超過上訴人原
    向被上訴人所出價之2,220萬元；對照上訴人所提出而由永
    慶房屋提供之板橋市歷年行情走勢圖及板橋市周遭成交行情
    表觀之（見本院卷第56-62頁），系爭房地所位處區域之不
    動產價值確實有逐年攀升之勢，並為眾所週知，且上訴人發
    要約後僅7日即表明不買，期間甚短，被上訴人可立即轉售
    他人，可徵被上訴人所受之損害不大。故本件兩造約定之違
    約金額66萬6,000元，依前揭說明，有過高而顯失公平之情
    事，本院綜合考量上情，認本件被上訴人得請求上訴人給付
    之違約金，應核減至33萬3,000元始為相當。是被上訴人逾
    此範圍之請求，非屬正當，不應准許。
  (六)末按給付無確定期限者，債務人於債權人得請求給付時，經
    其催告而未為給付，自受催告時起，負遲延責任；又遲延之
    債務，以支付金錢為標的者，債權人得請求依法定利率計算
    之遲延利息；而應付利息之債務，其利率未經約定，亦無法
    律可據者，週年利率為百分之五，民法第229條第2項、第23
    3條第1項前段及第203條分別定有明文。查被上訴人於99年5
    月6日寄發臺北安和郵局861號存證信函予上訴人，催告上訴
    人於收受存證信函送達翌日起5日內，依系爭要約書之約定
    支付違約金，經上訴人於99年5月7日收受該存證信函，為兩
    造所不爭執，復有臺北安和郵局861號存證信函影本在卷足
    佐（見原審卷第13-14頁）。而本件被上訴人請求上訴人給
    付違約金，無確定期限，又未約定利率，經其以存證信函催
    告後，併請求給付自99年5月13日起至清償日止，按年息5%
    計算之法定遲延利息，於法尚無不合，應予准許。
五、綜上所述，被上訴人依系爭要約書之法律關係，請求上訴人
    給付被上訴人33萬3,000元，及自99年5月13日起至清償日止
    ，按年息5%計算之利息，自屬正當，應予准許。逾此所為請
    求，為無理由，不應准許。上開應准許部分，上訴意旨指摘
    此部分不當，聲明廢棄改判，為無理由，應駁回此部分上訴
    。至於上開不應准許部分，上訴人上訴求予廢棄改判，為有
    理由，爰予廢棄改判如主文第1項所示。
六、本件事證已臻明確，兩造其餘攻擊防禦方法，經審酌後認與
    判決結果不生影響，爰不逐一論列，附此敘明。
七、據上論結，本件上訴為一部有理由、一部無理由，依民事訴
    訟法第449條第1項、第450條、第79條，判決如主文。
中    華    民    國    100    年    10    月    11   日
                     民事第七庭
                         審判長法  官 鄭三源
                               法  官 邱  琦
                               法  官 林玉珮
正本係照原本作成。
不得上訴。
中    華    民    國    100   年     10    月   11    日
                              書記官  廖月女